【裁判字號】    97,台上,6740
【裁判日期】    971225
【裁判案由】    常業詐欺
【裁判全文】
最高法院刑事判決            九十七年度台上字第六七四０號
上  訴  人  甲○○
上列上訴人因常業詐欺案件，不服台灣高等法院高雄分院中華民
國九十七年十月二十日第二審判決（九十七年度上訴字第一四一
七號，起訴案號：台灣高雄地方法院檢察署九十四年度偵字第九
九０八、九九一四號），提起上訴，本院判決如下：
    主  文
上訴駁回。
    理  由
按刑事訴訟法第三百七十七條規定，上訴於第三審法院，非以判
決違背法令為理由，不得為之。是提起第三審上訴，應以原判決
違背法令為理由，係屬法定要件。如果上訴理由書狀並未依據卷
內訴訟資料，具體指摘原判決不適用何種法則或如何適用不當，
或所指摘原判決違法情事，顯與法律規定得為第三審上訴理由之
違法情形，不相適合時，均應認其上訴為違背法律上之程式，予
以駁回。本件原判決認定上訴人甲○○有其事實欄所載，與所屬
詐欺集團成員張志平、徐進興、曹趙阿玉等人（分別經判處罪刑
或檢察官處分不起訴確定），基於常業詐欺犯意，冒名承租房屋
及虛設公司、便利商店，請領大量支票且無意支付款項，而用以
簽付所詐購之各類貨品，恃以維生，總計不獲支付之支票達四百
二十二張，金額共新台幣七千九百餘萬元等情，因予撤銷第一審
判決，改判仍依牽連犯之例，從一重論處上訴人共同常業詐欺罪
刑，已詳敘認定犯罪事實之依據及憑以認定之理由，並對上訴人
坦承大部分犯罪事實，惟僅否認其中虛設「開喜便利商店」詐騙
部分，所為辯解如何不足採信，亦依查證所得指駁說明。從形式
上觀察，原判決並無違背法令之情形。查刑事訴訟法第三百七十
條前段規定：「由被告上訴或為被告之利益而上訴者，第二審法
院不得諭知較重於原審判決之刑。」依此規定反面文義觀之，如
係由檢察官為被告之不利益而上訴者，即無此不利益變更禁止原
則之適用。原判決既係以第一審判決未將上訴人虛設「開喜便利
商店」詐騙部分併予認定為犯罪事實，依檢察官為上訴人之不利
益而上訴之意旨，予以撤銷改判較重之刑，自無違反上開禁止不
利益變更原則可言；上訴意旨就此指摘，顯與法律規定得為第三
審上訴理由之違法情形，不相適合。又上訴意旨對原判決理由業
已說明何以不採上訴人辯解部分，猶謂有理由不備之違法，亦不
足據以辨認原判決已具備違背法令之形式要件。本件上訴違背法
律上之程式，應予駁回。
據上論結，應依刑事訴訟法第三百九十五條前段，判決如主文。
中    華    民    國  九十七  年   十二   月  二十五  日
                      最高法院刑事第十一庭
                          審判長法官  花  滿  堂
                                法官  黃  正  興
                                法官  陳  東  誥
                                法官  林  錦  芳
                                法官  洪  昌  宏
      本件正本證明與原本無異
                                      書  記  官
中    華    民    國  九十七  年   十二   月  二十九  日
                                                     m


司法院資訊處製作；財團法人民間司法改革基金會備份。
